【裁判字號】    90,上訴,615
【裁判日期】    901121
【裁判案由】    擄人勒贖
【裁判全文】
臺灣高等法院臺中分院刑事判決                  民國九十年度上訴字第六一五號
    上  訴  人
    即 自 訴人  乙○○
    被      告  甲○○
右上訴人因自訴被告擄人勒贖案件，不服臺灣台中地方法院中華民國九十年二月十二
日第一審判決（民國八十九年度自字第八六二號），提起上訴，本院判決如左：
    主  文
上訴駁回。
    理  由
一、上訴人即自訴人乙○○（以下稱自訴人）在原審法院自訴意旨：被告甲○○（以
    下稱被告）於民國（下同）八十八年七月間積極要求案外人潘茂展（住台北市○
    ○路○段一○一巷一○四號四樓）介紹，欲出售古董予自訴人，並為邀得自訴人
    應允買受古董，而先表示贈與自訴人少許物件。嗣因自訴人對被告所提出擬出售
    予自訴人之古董，因出價太高而未成交，引起被告不滿，初則要求自訴人給予新
    台幣（下同）一千萬元以補所贈物件之損失，因自訴人表示願返還該批古董而作
    罷；繼則圖謀不軌，意圖為自己不法之所有，夥同不詳姓名之成年男子約十一人
    （連被告合計十二人）於八十九年四月十六日晚上七時三十分許，在自訴人經常
    出入之台中市○○路附近守候，見自訴人駕駛Ｘ７－○五○○號小客車停在公益
    路裕毛屋前，方走出車外欲進入裕毛屋時即一擁而上，強押自訴人，將自訴人押
    回車上，命自訴人坐回駕駛座，彼等三人再分坐在自訴人車之駕駛座右方及後方
    ，其餘之人分坐上彼等駛來之二車上，以一前一後包挾方式，挾持並逼自訴人隨
    彼等開車至公益路老樹咖啡店，旋進入店內，強逼自訴人給伊一千萬元，否則要
    將自訴人押上山去活埋掉，致自訴人心生畏懼，不斷與之求情，並一再說明前批
    物件係被告贈與，且要求打電話召來介紹人潘茂展，迨潘某自台北趕來表示確係
    贈與之物後，被告等方氣餒，惟仍表示非一百萬元解決不肯，期間因友人打行動
    電話給自訴人，被告等誤以為消息走漏，乃轉押自訴人至大墩路與五權西路口之
    探索咖啡店，並繼續再強逼自訴人給錢，如不給錢就馬上押到山上去云云，其餘
    諸人則均在旁叫囂助勢，自訴人因被逼無法只好答應，因時近午夜，自訴人無現
    款，被告等要求自訴人將所駕汽車典當一百萬元以贖回自己，嗣又因自訴人所駕
    汽車係友人鄭人維名下，自訴人不得已乃電召鄭人維到場後，由彼等分六人在現
    場看守自訴人，其餘六人再押鄭人維至台中市○○街一三二之一號榮興當舖典當
    汽車，因當舖只肯貸放五十萬元而當得五十萬元，由被告等全數取走後，再打電
    話回探索咖啡店告訴看守之人後始釋放自訴人。自訴人一時受驚久久不能平復，
    幾經心理復健，方於八十九年四月十九日向台中市警第二分局提出告訴，由該分
    局簡短訊問並表示會前去扣取當舖錄影帶後，以無管轄權為由，囑自訴人轉向台
    中市警一分局報案，經該局受理並訊問自訴人，案外人潘、鄭二人相符後，卻久
    久未移送台中地檢署偵辦，自訴人不知何故，故自行提起自訴。因認被告係犯懲
    治盜匪條例第二條第一項第九款擄人勒贖罪等情。
二、按同一案件，經檢察官依第二百二十八條規定開始偵查者，不得再行自訴。但告
    訴乃論之罪，經犯罪之直接被害人提起自訴者，不在此限，此觀八十九年二月九
    日公布施行，而於同月十一日生效之刑事訴訟法第三百二十三條第一項規定甚明
    ；又按對於不得提起自訴而提起者，應諭知不受理判決，此同法第三百三十四條
    亦定有明文。
三、經查：本件被告涉嫌於八十九年四月十六日，在臺中市○○路裕毛屋前，對自訴
    人被訴擄人勒贖一案，業經臺中市警察局第一分局於八十九年八月四日，以中分
    一刑字第七三八號移送臺灣臺中地方法院檢察署偵辦中（收件日期為八十九年八
    月四日），並經該署檢察官依法進行調查程序（案號為八十九年度核退字第二九
    五七號），此有臺中市警察局第一分局八十九年八月四日中分一刑字第七三八號
    刑事案件報告書影本、同局九十年一月十三日中分一刑字第一０五七０號函及臺
    灣臺中地方法院檢察署八十九年度核退字第二九五七號案件影卷（內含該署之收
    件章）一份附卷可稽，嗣自訴人於八十九年十月十二日具狀向本院提起自訴，顯
    然與新修正後之刑事訴訟法第三百二十三條第一項規定有違，且自訴人所自訴之
    上開案件非屬告訴乃論之罪，是自訴人嗣後向原審法院所提起之自訴顯然於法不
    合，對於不得提起自訴之案件而提起者，揆諸前開法文規定，自應依法為不受理
    判決之諭知。原審法院依刑事訴訟法第三百二十三條第一項，第三百三十四條，
    第三百四十三條、第三百零七條之規定，不經言詞辯論，逕為不受理判決之諭知
    ，核無不當。
四、自訴人上訴意旨以：查本件雖經台中市警一分局於八十九年八月四日移送台中地
    檢署，惟台中地檢署早已將之退回，有該署八十九年度核退字第二九五七號案件
    （卷內）可查，並未開始偵查，是本件並無不得自訴理由，原判決顯有違誤等語
    。惟前開核退台中市警察局第一分局偵辦後，已由該分局報請臺灣台中地方法院
    檢察署檢察官以九十年偵字第一七六三九號被告擄人勒贖案件，尚在偵查中，此
    有臺灣台中地方法院檢察署九十年十一月十六日中檢盛方九○偵第一七六三九字
    第八○五○四號函附本院卷可憑，是自訴人之上訴，應認無理由，予以駁回，並
    不經言詞辯論為之。
五、據上論結：應依刑事訴訟法第三百六十八條，第三百七十二條，判決如主文。
中      華      民      國      九十       年    十一     月   二十一   日
                                臺灣高等法院臺中分院刑事第一庭
                                      審判長法  官  陳  紀  綱
                                            法  官  蕭  錦鍾
                                            法  官  方  艤  駐
右正本證明與原本無異。
如不服本判決應於收受送達後十日內向本院提出上訴書狀，其未敘述上訴之理由者並
得於提起上訴後十日內向本院補提理由書（均須按他造當事人之人數附繕本）。
                                            書記官  陳  麗  玉
中      華      民      國      九十       年    十一     月   二十二   日
                                                                        Ｒ


司法院資訊處製作；財團法人民間司法改革基金會備份。
